臺灣花蓮地方法院刑事判決　　　　　　　 96年度花訴字第2號
公　訴　人　台灣花蓮地方法院檢察署檢察官
被　　　告　丙○○
　　　　　　　　　　　號
　　　　　　乙○○
　　　　　　　　　　許可證字號.
選任辯護人　張秉正律師
上列被告等因違反臺灣地區與大陸地區人民關係條例等案件，經
檢察官聲請簡易判決處刑（95年度偵字第4186號），本院認有刑
事訴訟法第451條之1第 4項但書之情形，改適用通常程序審理，
判決如下：
    主  文
丙○○、乙○○均無罪。
    理  由
一、聲請簡易判決處刑意旨略以：被告丙○○透過不詳年籍之女
    子「黃淑華」介紹，以新台幣（下同）六萬元為代價，於民
    國90年10月31日在中國大陸福建省寧德市與大陸女子即被告
    乙○○辦理假結婚手續，領得大陸地區福建省寧德市公證處
    所發給之結婚公證書後，即由被告丙○○攜回臺灣，於同年
    12月13日，向財團法人海峽交流基金會（下稱海基會）申請
    驗證取得海基會證明，並於同年12月31日再由被告丙○○持
    前開結婚公證書及海基會之證明書，填具結婚登記申請書，
    向花蓮縣壽豐鄉戶政事務所申請辦理結婚之戶籍登記，以上
    開不實事項使戶政人員登載於職務上作成之戶籍登記簿內，
    據以製作戶籍謄本，足生損害於戶政機關對於戶籍資料管理
    之正確性，而後復持前述不實之戶籍謄本連同大陸地區人民
    進入臺灣地區保證書、大陸地區結婚公證書、海基會之證明
    等文件，並填具大陸地區人民進入臺灣地區旅行證申請書，
    持向內政部警政署入出境管理局（下稱境管局）行使，以配
    偶來臺探親為由，申請被告乙○○入境，致使不知情之境管
    局人員在職務上所掌上開旅行證申請書之公文書審核欄內登
    載不實事項，並據以核發中華民國臺灣地區旅行證，使被告
    乙○○得於91年5月14日、94年6月16日二次非法入境臺灣地
    區（蒞庭檢察官已補充被告乙○○二次非法進入臺灣地區之
    時間如上），因認被告丙○○、乙○○所為係犯刑法第 216
    條、第 214條之行使使公務員登載不實文書罪嫌及修正前台
    灣地區與大陸地區人民關係條例第79條第1項之罪嫌云云。
二、按犯罪事實應依證據認定之，無證據不得認定其犯罪事實；
    又不能證明被告犯罪者，應諭知被告無罪之判決，刑事訴訟
    法第154條第2項、第301條第1項分別定有明文。又事實之認
    定，應憑證據，如未能發現相當證據，或證據不足以證明，
    自不能以推測或擬制之方法，為裁判基礎（最高法院40年台
    上字第86號判例參照）。再者，認定不利於被告之事實，須
    依積極證據，苟積極證據不足為不利於被告事實認定時，即
    應為有利於被告之認定，更不必有何有利之證據（最高法院
    30年上字第 816號判例可參）；而所謂「積極證據足以為不
    利被告事實之認定」係指據為訴訟上證明之全盤證據資料，
    在客觀上已達於通常一般之人均不致於有所懷疑，而得確信
    被告確曾犯罪之程度，若未達到此一程度，而有合理懷疑之
    存在時，即無從為有罪之認定（最高法院著有76年台上字第
    4986 號判例足佐）。
三、本件檢察官認為被告丙○○、乙○○涉有上開行使使公務員
    登載不實罪嫌及使大陸地區人民非法進入臺灣地區罪嫌，係
    以被告丙○○於偵查中之證詞及卷附大陸地區福建省寧德市
    公證處結婚公證書、財團法人海峽交流基金會證明書影本、
    入出境紀錄表、大陸地區人民進入臺灣地區旅行證申請書影
    本、大陸地區人民進入臺灣地區保證書影本、戶籍資料、結
    婚登記申請書、戶籍謄本、出入境查詢結果資料為其依據。
    訊據被告丙○○、乙○○均否認上開犯行，被告丙○○辯稱
    ：其因另交女友，遭乙○○發現，兩人常常爭吵，其一時衝
    動就去自首，並非假結婚等語；被告乙○○則辯稱：其係真
    結婚，其來台一年多後，取得工作證，乃至花蓮市作修改衣
    服之工作，故僅於休假日回家，丙○○因此不諒解，之後並
    提出離婚要求，其未答應，丙○○嗣後並告知已在外另交女
    友，提出離婚要求，其不同意，丙○○係因其不離婚而出此
    下策等語。經查：
    (一)被告丙○○係自行向檢察官自首假結婚，然於檢察官第二
      次訊問時曾改口稱：當初是真的要娶乙○○來臺灣當其太
      太，係因個性不合，所以說是假結婚等語（見偵卷第23頁
      ），但之後又以證人身分具結證稱：其與乙○○是假結婚
      ，被黃淑華騙去結婚，為了賺六萬元等語。而其於本院訊
      問時，起初亦坦承犯行，後復否認犯行，答辯如前。是被
      告丙○○前後所言，本有矛盾。
    (二)證人李肖春於本院證稱：乙○○於2、3年前某年年底開始
      在伊位於花蓮市○○街53之1號2樓住處修改衣服，她做她
      的，伊作伊的，但她會貼水電費給伊，伊聽說乙○○放假
      時會回鯉魚潭，亦曾看過丙○○2、3次，他在伊住處樓下
      叫乙○○，伊從 2樓探頭看到丙○○，伊看乙○○對丙○
      ○蠻好的，有時候丙○○生病還會打電話給乙○○，乙○
      ○會安慰他等語。證人李國藩於本院亦證稱：93年年初過
      完年不久，伊帶朋友到鯉魚潭玩，順便到丙○○住處找乙
      ○○，當時乙○○扶丙○○從房間內走出來，伊與乙○○
      聊天等語。證人林麗秋於本院復證稱：丙○○認其為乾女
      兒，因丙○○娶了乙○○而認識乙○○，乙○○有與丙○
      ○一起住，丙○○與乙○○二人感情看起來還不錯，丙○
      ○曾跟其說要與乙○○離婚，並未告知有告乙○○假結婚
      乙事等語。是依上開證人之證詞，被告丙○○、乙○○確
      有共同居住，平日亦有互動。況被告丙○○於本院第一次
      訊問並坦承犯行之時，即供稱：91年乙○○剛來臺灣時，
      曾與乙○○出遊幾次，但不多等語。是被告二人相處狀況
      ，顯與一般假結婚，大陸地區人民進入臺灣後隨即離去之
      情形大不相同。
    (三)而被告乙○○與被告丙○○經本院隔離訊問，被告乙○○
      供稱：其公公姓名為彭天星，婆婆在其嫁過去之前即已過
      世，丙○○的大哥目前已過世、丙○○的二哥姓名為彭進
      來、三哥為彭進德，丙○○還有二個弟弟、二個妹妹彭春
      英、彭秀眉，小弟已過世，丙○○沒有姐姐，其與丙○○
      很少吃早餐，但公公會吃早餐等語，與被告丙○○所述除
      小妹叫彭秀美不符外，其餘均相符，並有彭天星、彭進通
      、彭進來、彭進德、彭春英、彭秀美等人之戶籍謄本各乙
      份在卷可參。又觀之上開戶籍謄本，彭天星之配偶詹春菊
      係於86年 6月29日死亡，確實早於被告乙○○第一次進入
      臺灣之日。果被告乙○○未與被告丙○○共同生活，其在
      本院訊問時，焉可能正確回答上開問題？是被告乙○○辯
      稱：其與被告丙○○是真結婚等語，確有可信之處。
    (四)至卷附大陸地區福建省寧德市公證處結婚公證書、財團法
      人海峽交流基金會證明書影本、入出境紀錄表、大陸地區
      人民進入臺灣地區旅行證申請書影本、大陸地區人民進入
      臺灣地區保證書影本、戶籍資料、結婚登記申請書、戶籍
      謄本、出入境查詢結果等資料，僅能證明被告丙○○與乙
      ○○於大陸地區公證結婚，並因此辦理結婚登記及申請被
      告乙○○入境臺灣等事實，並無法證明被告丙○○與乙○
      ○是假結婚或真結婚。
    (五)綜上所述，本件除被告丙○○前後不一之供述或證述外，
      並無證據證明被告二人係假結婚，反由上開(二)、(三)，可證
      被告二人應非假結婚。是本院自無從僅憑被告丙○○上開
      所言，遽認被告二人涉有檢察官所指行使使公務員登載不
      實罪嫌及使大陸地區人民非法進入臺灣地區罪嫌，揆諸首
      揭法條及判例意旨，爰為被告無罪之諭知。
四、至被告丙○○主動向檢察官自首告發被告乙○○與其係假結
    婚及於偵查中具結後證述其係與被告乙○○假結婚，是否另
    涉犯誣告及偽證罪嫌，宜由檢察官另行偵辦。
據上論斷，應依刑事訴訟法第452條、第301條第 1項之規定，判
決如主文。
本件經檢察官甲○○到庭執行職務。
中　　華　　民　　國　　96　　年　　3 　　月　　2 　　日
                        臺灣花蓮地方法院刑事第一庭
                            審判長法  官  張 健 河
 　　　　　　　　　　 　　　      法  官  吳 韻 馨
                                  法  官  李 世 華
上列正本證明與原本無異。
如對本判決不服，應於送達後10日內，向本院提出上訴狀。（應
抄附繕本）。
                                  書記官
中　　華　　民　　國　　96　　年　　3 　　月　　3 　　日
